【裁判字號】    89,家上,236
【裁判日期】    890102
【裁判案由】    否認子女
【裁判全文】
臺灣高等法院民事判決  八十九年度家上字第二三六號
      上   訴   人  甲○○
      被  上 訴 人  乙○○
      兼法定代理人  丙○○
      右   一   人
      訴 訟 代理人  陳勇松律師
右當事人間否認子女事件，上訴人對於中華民國八十九年六月十五日臺灣板橋地方法
院八十九年度家訴字第七十三號第一審判決提起上訴，本院判決如左：
      主        文
原判決廢棄，發回臺灣板橋地方法院。
      事        實
甲、上訴人方面：
  一、聲明：(一)原判決廢棄。(二)確認被上訴人乙○○非被上訴人丙○○之婚生子女。
      (三)確認被上訴人丙○○與被上訴人乙○○親子關係不存在。
  二、陳述：與原判決記載相同者，予以引用外，補稱：
    (一)兩造係於民國（下同）八十六年九月二十五日結婚，婚後一個月（即同年十月
      二十四日），上訴人即生下被上訴人乙○○，且被上訴人乙○○乃足月產兒。
      故上訴人之受胎並非在婚姻關係存續中，依此點即可知乙○○非兩造之婚生子
      女。既非推定為兩造之婚生子女，即無民法第一０六三條第二項之一年期間之
      適用問題。
    (二)本件被上訴人丙○○既於渠所提之離婚之訴中，稱被上訴人乙○○非伊婚生子
      女，亦即兩人並無血緣關係，故追加起訴，請求判決確認親子關係不存在之訴
      ，以除去其不實之親子關係。
  三、證據：與原判決記載者相同，予以引用之。
乙、被上訴人方面：
  一、聲明：駁回上訴。
  二、陳述：
      被上訴人乙○○係足月生產，是依其出生日期往回推算，其受胎期間應不在兩
      造婚姻關係存續期間，依法應不受婚生推定，亦應不適原審所謂一年除斥期間
      之規定。
      理        由
一、按第一審之訴訟程序有重大之瑕疵者，第二審法院得廢棄原判決而將該事件發回
    原法院。但以因維持審級程序認為必要時為限，民事訴訟法第四百五十一條著有
    明文。又所謂訴訟程序有重大之瑕疵，係指第一審違背訴訟程序之規定，其違背
    與判決內容有因果關係，或因訴訟程序違背規定，不適於為第二審辯論及判決之
    基礎而言（最高法院四十八年台上字第一二七號判例參照）。
二、次按民事訴訟法第二百四十九條第二項原告之訴，依其所訴之事實，在法律上顯
    無理由者，法院得不經言詞辯論，逕以判決駁回之。係指當事人起訴聲明之事項
    ，在法律上顯無理由者，始得為之。若當事人於其聲明起訴之事項，能否為有利
    於己之證明，則屬事實問題。而與其起訴在法律上顯無理由者不同，自不在不經
    言詞辯論逕以判決駁回其起訴之列。經查：本件上訴人起訴聲明之事項，依其訴
    狀內記載之事實觀之，係主張兩造於八十六年九月二十五日婚後一個月即同年十
    月二十四日生下被上訴人乙○○，被上訴人乙○○非婚生子女等語。按從子女出
    生日回溯第一百八十一日起至第三百零二日止為受胎期間；又妻之受胎係在婚姻
    關係存續中者，推定其所生子女為婚生子女。前項推定，如夫妻之一方能證明妻
    非自夫受胎者，得提起否認子女之訴，但應於知悉子女出生之日起一年內為之，
    民法第一千零六十二條第一項、第一千零三條定有明文。依上規定，若係未受婚
    生推定之子女，並無所謂一年除斥期間之適用。查：兩造係於八十六年九月二十
    五日結婚，於八十六年十月二十四日生下被上訴人乙○○，而乙○○係足月生產
    ，為兩造所不爭執，是依其出生日期回溯計算，其受胎期間應不在婚姻關係存續
    期間，故依法應不受婚生之推定，亦無適用所謂一年除斥期間之餘地。原判決未
    察，遽以上訴人提起否認子女之訴，已逾自知悉乙○○出生一年後為由，予以駁
    回，自有未洽。上訴意旨指摘原判決不當，求予廢棄改判，為有理由。復查依上
    訴人所訴之事實，能否為有利於己之證明，則屬事實問題，依首揭說明，與起訴
    在法律上顯無理由者有別，原判決以未經言詞辯論逕以判決駁回上訴人之起訴，
    其踐行之訴訟程序顯有重大瑕疵。為維持審級程序之必要，自應由本院將原判決
    廢棄，發回臺灣板橋地方法院審理。
三、據上論結，本件上訴為有理由，爰判決如主文。
中      華      民      國    八十九    年      一      月      二      日
                                臺灣高等法院民事第十庭
                                    審判長法  官  林  敬  修
                                          法  官  黃  騰  耀
                                          法  官  劉  勝  吉
右正本係照原本作成。
如不服本判決，應於收受送達後二十日內向本院提出上訴書狀，其未表明上訴理由者
，應於提出上訴後二十日內向本院補提理由書狀（均須按他造當事人之人數附繕本）
上訴時應提出委任律師或具有律師資格之人之委任狀；委任有律師資格者，另應附具
律師及格證書及釋明委任人與受任人有民事訴訟法第四百六十六條之一第一項但書或
第二項（詳附註）所定關係之釋明文書影本。
中      華      民      國     九十     年      一      月      四      日
                                          書記官  李  翠  齡
附註：
民事訴訟法第四百六十六條之一（第一項、第二項）
對於第二審判決上訴，上訴人應委任律師為訴訟代理人。但上訴人或其法定代理人具
有律師資格者，不在此限。
上訴人之配偶、三親等內之血親、二親等內之姻親，或上訴人為法人、中央或地方機
關時，其所屬專任人員具有律師資格並經法院認為適當者，亦得為第三審訴訟代理人
。


司法院資訊處製作；財團法人民間司法改革基金會備份。
